臺灣板橋地方法院刑事判決　　　　　　　94易字第556號
公　訴　人　臺灣板橋地方法院檢察署檢察官
被　　　告　丙○○
選任辯護人　陳進會律師
上列被告因違反著作權法等案件，經檢察官提起公訴（九十四年
度偵字第五八六一號），本院判決如下：
    主  文
丙○○無罪。
    理  由
一、公訴意旨以：被告丙○○明知商標名稱「猴頭設計圖」圖樣
    及商標名稱「ＢＡＮＡＮＡ　ＣＨＩＰＰＹ　ＡＪＯＬＬＹ
    　ＭＯＮＫＥＹ」之商標，係甲○○向經濟部智慧財產局（
    民國八十八年一月二十六日由經濟部中央標準局改制）申請
    註冊，取得商標專用權，均分別指定使用於胸衣等專用商品
    ，現仍在商標專用期間，且「猴頭設計圖」圖樣係甲○○享
    有著作權之美術著作，丙○○竟於九十三年四月十九日，在
    臺北市松山區火車站附近公園某路邊攤所，以每件新臺幣（
    下同）一百元之價格，將印有上開圖樣之上衣六件，販售與
    丁○○（業經臺灣南投地方法院判處有期徒刑三月，緩刑二
    年確定），並開立估價單交與丁○○收執，而以移轉所有權
    之方法散布著作之重製物而侵害甲○○之著作財產權，且與
    甲○○所生產之相同產品混淆而侵害上開商標權。嗣丁○○
    因於九十三年四月二十日，在南投縣草屯鎮所經營之服飾店
    ，由甲○○委託第三人至丁○○經營之服飾店購買印有「猴
    頭設計圖」圖樣之衣服一件，經丁○○供出衣服之來源，始
    知上情。因認被告涉犯著作權法第九十一條之一第一項之散
    布重製物而侵害他人著作權罪嫌及商標法第八十二條之販賣
    仿冒商品罪嫌等語。
二、按犯罪事實應依證據認定之，無證據不得認定犯罪事實；又
    不能證明被告犯罪者，應諭知無罪之判決，刑事訴訟法第一
    百五十四條第二項、第三百零一條第一項分別定有明文；另
    按認定犯罪事實應憑積極證據，倘積極證據不足以為不利於
    被告事實之認定時，即應為有利被告之認定，更不必有何有
    利之證據，最高法院三十年上字第八一六號著有判例，所謂
    「積極證據足以為不利被告事實之認定」，依據同院七十六
    年臺上字第四九八六號判例意旨，係指據為訴訟上證明之全
    盤證據資料，在客觀上以達於通常一般之人均不致於有所懷
    疑，而得確信被告確曾犯罪之程度；若未達到此一程度，而
    有合理懷疑之存在時，即無從為被告有罪之確信。
三、本件公訴人認被告丙○○涉犯上開散布重製物而侵害他人著
    作權及販賣仿冒商品罪嫌，無非係以告訴代理人乙○○於偵
    查中之指訴，及證人丁○○於偵查中之證詞，復有「猴頭設
    計圖」及「ＢＡＮＡＮＡ　ＣＨＩＰＰＹＡ　ＪＯＬＬＹ
    ＭＯＮＫＥＹ」之商標註冊證影本各一份、告訴人甲○○完
    成改作創作之美術衍生著作完成圖樣之影本一份、被告丙○○所簽立之估價單影本一張、及告訴人經營全省門市一覽表
    （含設櫃合約書及加盟契約書）、雜誌廣告三份等影本在卷
    為其主要論據。
四、訊據被告丙○○堅決否認有上開散布重製物而侵害他人著作
    權及販賣仿冒商品之犯行，辯稱：伊從九十二年十二月開始
    ，只是幫別人代工製造衣服，並沒有從事衣服之買賣。伊不
    認識丁○○，丁○○被查獲販賣之仿冒衣服，並不是伊賣給
    他的，不清楚他為何會有伊開具之估價單，且本案之估價單
    只是作為向客戶爭取訂單使用，但實際上沒有做到生意，所
    以也沒有代工製作系爭款式之衣服等語。經查：
(一)、按被告以外之人於審判外之言詞或書面陳述，除法律有規定
    者外，不得作為證據；又證人依法應具結而未具結者，其次
    按被告以外之人於偵查中向檢察官所為之陳述，除顯有不可
    信之情況外，得為證據；又證人依法應具結而未具結者，其
    證言不得作為證據，刑事訴訟法第一百五十九條第一項、第
    一百五十九條之一第二項、第一百五十八條之三分別定有明
    文。查告訴代理人乙○○於偵查中之指述及證人丁○○於偵
    查中之證詞，雖屬被告以外之人於審判外之陳述，惟辯護人
    並未具體指出有何顯有不可信之情況，且證人丁○○於偵查
    中亦經檢察官命依法具結，則告訴代理人乙○○於偵查中之
    指述及證人丁○○於偵查中之證詞，自均有證據能力。
(二)、本案係告訴代理人曾信佳律師委任於九十三年三月間發現證
    人丁○○所經營之「Ａ＋１服裝公司」店面所販售之衣服中
    ，有侵害告訴人「猴頭設計圖」圖樣商標及著作權之仿冒衣
    服，經委託第三人於九十三年前往購買仿冒上揭「猴頭設計
    圖」圖樣商標之衣服一件，並表明欲訂購四十件，請「Ａ＋
    １服裝公司」開立估價單。復於同年五月四日派員前往查獲
    上揭仿冒衣服五件，始具狀提出告訴等情，有告訴狀暨所附
    之「Ａ＋１服裝公司」開立估價單一紙、查獲仿冒衣服清單
    一紙、照片一紙在卷可稽（見臺灣南投地方法院檢察署九十
    三年度他字第五一二號偵查卷第二頁、第十五頁至第十七頁
    ）。而被告丙○○係於九十三年四月十九日開具系爭估價單
    ，證人丁○○所經營之「Ａ＋１服裝公司」店面所販售之系
    爭仿冒衣服，如確係證人丁○○於九十三年四月十九日向被
    告購買，如何於九十三年三月間即開始販賣？再者，告訴人
    怎會於四月二十日即知悉證人丁○○販賣系爭衣服。而從臺
    北趕至路途遙遠之南投查獲？為何不直接在臺北松山火車站
    附近公園路邊攤當場查獲？又證人丁○○所經營之「Ａ＋１
    服裝公司」所販售之系爭仿冒衣服，係在路邊攤向被告購買
    ，並無固定之進貨來源，怎會接受告訴人委託之第三人欲一
    次購買四十件之訂單？再者，證人丁○○若確係於九十三年
    四月十九日向被告購買系爭仿冒衣服六件，迄同年五月四日
    為告訴人派員查獲，該系爭仿冒衣服均未販賣予告訴人以外
    之他人，亦有存疑。何況被告丙○○開具之系爭估價單僅記
    載「半襟」六件，並未記載衣服之品牌，自無法以被告丙○○開具之系爭估價單，即認定「Ａ＋１服裝公司」被查獲之
    系爭仿冒衣服偽被告所販賣。
(三)、告訴代理人乙○○於偵查中僅指述查獲證人丁○○所經營之
    「Ａ＋１服裝公司」店面販售系爭仿冒衣服，故無法以其指
    述認定系爭仿冒衣服係被告販賣予證人丁○○。
(四)、查證人丁○○於九十三年七月一日偵查中供稱：「我們是去
    臺北五分埔買來的，大概是九十三年三、四月份間買的，當
    時買了四件，共四個顏色。」、「（衣服跟誰買的？）我不
    知道。」等語（見臺灣南投地方法院檢察署九十三年度他字
    第五一二號偵查卷第二十六頁）。就購買之數量四件，與被
    告開具之估價單上記載六件，並不相符。又證人丁○○於九
    十三年七月二十八日偵查中始供稱：「我有去找，他們幫我
    蓋的章是紅蜻蜓服飾公司，我是跟名字叫丙○○接洽的，行
    動電話0000000000號。」、「是路邊攤，在松山
    區火車站附近公園」、「（你認得出把衣服賣給你的人？）
    認得出，是叫丙○○的人，年紀約四十歲。」等語，並提出
    被告丙○○開具之估價單一紙。惟證人丁○○於本院審理中
    證稱：「（是否認識被告？點呼被告入庭，請證人當庭指認
    ）沒有印象。」、「我約一個月一次到松山火車站批貨回去
    賣。但我不敢確定是否是估價單寫的九十三年四月十九日。
    」、「（當天你到系爭地點有多少攤位賣衣服？）很多。」
    、「（九十三年四月十九日當天你與幾位攤販買衣服？）我
    逛一逛看到喜歡的衣服就買。」、「（你與攤位買衣服要求
    開憑證的目的？）沒有意義，只是正常交易，我付錢，他們
    有時會開憑證給我，有時不會。」、「（你九十三年四月十
    九日到五分埔買衣服，回來後，你如何知道哪件衣服是向哪
    一攤位買的？）不知道。」、「（系爭仿冒衣服買回去後，
    何時賣出去？）我記得還沒有賣，沒幾天就被告訴人公司委
    託的事務所查獲全部拿走。沒有給錢，也沒有簽收，他跟我
    們小姐說那些是仿冒品，拿走後我們小姐打電話通知我。」
    、「（你剛說你不知道哪件衣服是向哪個攤位買的，你如何
    可以說被查獲的衣服是向紅蜻蜓公司買的，且是與丙○○接
    洽？）因為我到南投法院（註：係地檢署）開庭，法官（註
    ：係檢察官）要我找出是誰賣給我的，我就回家找帳單，我
    想應該是這一張，所以我就把那這張估價單拿給法官（註係
    檢察官）。」、「（你剛說你想是這張，所以你並不確定是
    這壹張？）我不敢確定，但是應該是這張。」、「（上面的
    估價單上沒有丙○○的名字，你如何知道是與丙○○接洽？
    ）是南投地檢檢察官要我找出向誰買的，我專程前往台北去
    找，但那個攤位沒有在那邊擺了，只知道大概在哪一區，我
    就問那一區附近的攤販，附近攤販告訴我他叫丙○○，丙○○的名字是附近攤販告訴我的。」、「（告訴你的人叫何名
    字，地址？）沒有地址，也不知道名字。」、「（五分埔攤
    販很多，你剛又說不認識丙○○，你如何知道丙○○在哪一
    區擺攤？）我不知道本案被告丙○○。但我問附近攤販原來
    這攤位的人是誰，他們說已經沒有擺了，他的名字叫丙○○
    。」、「（有無與自稱丙○○的人聯絡過？）我找不到這個
    人。」、「（是否記得猴頭衣服是向誰買？）不記得賣衣服
    給我們的人。我們是逛街看到喜歡的就買。」、「（如何確
    定賣猴頭衣服給你的人就是你提出估價單的人？）我不敢百
    分百的確定，我是憑我的印象去找，好像是這一張。因為檢
    察官說我找不出來就是我自己做的。」、「（你去五分埔逛
    街時，都是走路，一次買多少？）一次買一袋，數量不一定
    ，有喜歡才買。」、「我只是憑印象，應該是在公園的那一
    區，是以公園的位置來判斷。」等語，供詞前後不一。何況
    一次向數家路邊攤購買衣服，於三個多月後，是否能清楚確
    認是向何人所購買，而無誤認之可能，亦有存疑。是亦無法
    以證人丁○○之證詞，遽採為不利被告之認定，而認為系爭
    仿冒衣服係被告所販賣。
(五)、我國刑事訴訟制度業已修正為以當事人進行主義為主，職權
    進行主義為輔，檢察官立於原告之地位，其對於被告之犯罪
    事實，本負有實質舉證之義務，且刑事被告原無自證無罪之
    義務，其在訴訟上所為之辯解，只須達於對於起訴事證提出
    合理質疑之程度為已足，檢察官依照刑事訴訟法第一百六十
    一條規定，自負實質舉證及說服之責任，本案檢察官所舉證
    據尚未足使法院產生有罪之心證，自屬不能證明被告犯罪。
    此外，復查無其他積極證據足資證明被告有本件被訴犯行，
    揆諸首開說明，不能證明被告犯罪，自應為無罪之諭知。
據上論斷，應依刑事訴訟法第三百零一條第一項，判決如主文。
本件經檢察官朱學瑛到庭執行職務。
中　　華　　民　　國　　94　　年　　11　　月　　30　　日
                  刑事第十四庭　審判長法　官  黎錦福
                  　                  法  官  饒金鳳
                    　                法  官  曾正耀
以上正本證明與原本無異
如不服本判決應於送達後十日內向本院提出上訴狀
                               　　　 書記官　黃靖媛
中　　華　　民　　國　　94　　年　　11　　月　　30　　日
